臺灣高等法院刑事判決　　　　　　　　　96年度上訴字第254號
上　訴　人
即　被　告　甲○○
上列上訴人因違反毒品危害防制條例案件，不服台灣板橋地方法
院九十五年度訴字第一九一八號，中華民國九十五年十月三十一
日第一審判決（起訴案號：台灣板橋地方法院檢察署九十五年度
毒偵字第三四九八號、第三七八九號），提起上訴，本院判決如
下：
    主  文
上訴駁回。
    事  實
甲○○因施用毒品，經台灣板橋地方法院八十八年度毒聲字第五
三四二號裁定送勒戒處所觀察、勒戒後，認有繼續施用毒品之傾
向，再經同法院以八十八年度毒聲字第五八四七號裁定令入戒治
處所施以強制戒治一年，並於九十年四月二十三日強制戒治期滿
，由臺灣板橋地方法院檢察署檢察官於九十年五月十七日以九十
年度戒毒偵字第三四四號為不起訴處分確定。嗣於上開強制戒治
期滿五年內之九十二年九月十七日下午三時許及同年月二十日下
午五、六時許，復有施用第一級毒品海洛因之犯行，經同法院裁
定施以強制戒治，於九十三年一月九日停止戒治，並於九十二年
十二月四日經同院以九十二年度訴字第二二五九號判決判處有期
徒刑七月，於九十三年一月五日確定，嗣於九十三年九月七日縮
短刑期期滿執行完畢。詎甲○○仍不知悔改，復基於施用第一級
毒品海洛因之概括犯意，自九十五年五月三日起至同年月十七日
止，在臺北縣蘆洲市○○街一三五之一號六樓住處，以注射針筒
注射之方式，連續施用第一級毒品海洛因多次。另自九十五年五
月四日起至同年月十七日止，基於施用第二級毒品安非他命之概
括犯意，在上址以安非他命吸食器用火燒烤成煙之方式，連續施
用第二級毒品安非他命多次。嗣於九十五年五月四日凌晨二時十
分許，在臺北縣蘆洲市○○○路一三七巷二號五樓五０一室為警
查獲，並當場扣得海洛因四包（合計淨重二點一八公克）、安非
他命二包（合計淨重二公克）。再於九十五年五月十七日下午六
時許，在臺北縣蘆洲市○○路一三五之一號六樓為警查獲，並當
場扣得甲○○所有供施用第一級毒品海洛因所用之海洛因殘渣袋
一個、注射針筒一支。
    理  由
一、認定上訴人即被告甲○○施用第一、二級毒品之證據：
  (一)被告於警詢、偵查、原審及本院多次坦白承認施用海洛因及
    安非他命類毒品（第三四九八號偵卷第十一頁、第二十九頁
    ，第三七八九號偵卷第九頁、第四十七頁，一審卷第八十四
    頁、第八十五頁，本院九十六年一月三十日審判筆錄）。
  (二)臺灣檢驗科技股份有限公司九十五年五月二十三日及九十五
    年六月一日濫用藥物尿液檢驗報告二紙，被告之尿液，呈安
    非他命類及鴉片陽性反應（第三四九八號偵卷第三十三頁、
    第三七八九號偵卷第五十一頁）。
  (三)扣案之海洛因四包（合計淨重二點一八公克）、安非他命二
    包（合計淨重二公克）、海洛因殘渣袋一個及注射針筒一支
    。
  (四)法務部調查局九十五年六月十三日調科壹字第０六００一一
    八六四號鑑定通知書一紙，扣案之白粉四包，均含海洛因成
    分（第三四九八號偵卷第三十八頁）。
  (五)綜上，被告之自白，與事實相符，其犯行堪以認定。
二、論罪之事由：
  (一)被告因施用毒品，經台灣板橋地方法院八十八年度毒聲字第
    五三四二號裁定送勒戒處所觀察、勒戒後，認有繼續施用毒
    品之傾向，再經同法院以八十八年度毒聲字第五八四七號裁
    定令入戒治處所施以強制戒治一年，並於九十年四月二十三
    日強制戒治期滿，由臺灣板橋地方法院檢察署檢察官於九十
    年五月十七日以九十年度戒毒偵字第三四四號為不起訴處分
    確定。嗣於上開強制戒治期滿五年內之九十二年九月十七日
    下午三時許及同年月二十日下午五、六時許，復有施用第一
    級毒品海洛因之犯行，經同法院裁定施以強制戒治，於九十
    三年一月九日停止戒治，並於九十二年十二月四日經同院以
    九十二年度訴字第二二五九號判決判處有期徒刑七月，於九
    十三年一月五日確定，嗣於九十三年九月七日縮短刑期期滿
    執行完畢，此有本院被告前案記錄表在卷可參。足見被告於
    強制戒治執行完畢釋放後，五年內數次違反毒品危害防制條
    例施用毒品，本次又施用海洛因、安非他命類毒品，依法應
    予論罪科刑，無庸再重行觀察、勒戒。
  (二)按海洛因、安非他命類，係屬毒品危害防制條例第二條第二
    項第一款、第二款所定之第一級、第二級毒品，不得非法施
    用、持有。核被告所為，係犯毒品危害防制條例第十條第一
    項之施用第一級毒品罪，及第十條第二項之施用第二級毒品
    罪。其持有毒品之低度行為，為施用之高度行為所吸收，不
    另論罪。被告所犯上開二罪，犯意各別，行為互殊，應分論
    併罰。
  (三)被告多次施用第一級、第二級毒品犯行，時間緊接，方法相
    同，所犯係犯罪構成要件相同之罪名，顯係基於概括犯意反
    覆為之。被告行為後刑法第五十六條連續犯之規定，業於九
    十四年二月二日修正公布刪除，並於九十五年七月一日施行
    ，則被告之犯行，依修正前刑法，得加重其刑二分之一，依
    現行刑法，原則上為一罪一罰，應予合併處罰，顯已影響行
    為人刑罰之法律效果，自屬法律有變更，依修正刑法第二條
    第一項規定，比較新舊法之結果，仍適用較有利被告之行為
    時即舊法論以連續犯。故被告應論以連續施用第一、二級毒
    品罪，依法分別以一罪論，並分別加重其刑。
  (四)被告因施用毒品，經原審以九十二年度訴字第二二五九號刑
    事判決判處有期徒刑七月確定，於九十三年九月七日縮短刑
    期期滿執行完畢，有本院被告前案紀錄表在卷可考，其前受
    有期徒刑執行完畢，於五年以內故意再犯本件有期徒刑之罪
    ，依修正前後刑法，均屬累犯，依法律整體適用原則，及修
    正刑法第二條第一項前段規定，應適用行為時即修正前刑法
    第四十七條，遞加重其刑。
三、科刑及沒收之理由：
  (一)被告有竊盜及多次施用麻醉藥品與毒品紀錄，並經送觀察、
    勒戒、強制戒治及刑罰之執行，猶不知悛悔，復一再施用毒
    品，漠視法律，暨審酌犯罪之手法、犯後之坦承態度等情狀
    ，本院與原審相同，就施用第一級毒品部分，量處有期徒刑
    十月，就施用第二級毒品部分，量處有期徒刑六月，並定應
    執行有期徒刑一年二月。
  (二)扣案之海洛因四包（合計淨重二點一八公克），及安非他命
    二包（合計淨重二公克），分屬毒品危害防制條例所列之第
    一級、第二級毒品；另海洛因殘渣袋乙個，因與毒品無法完
    全析離；不問屬於被告與否，爰併依毒品危害防制條例第十
    八條第一項前段規定宣告沒收銷燬。又扣案注射針筒一支，
    係被告所有供其施用第一級毒品海洛因所用之物，業據被告
    供明在卷，爰依刑法第三十八條第一項第二款規定宣告沒收
    。原審諭知沒收銷燬毒品與無法析離之殘渣袋及沒收注射針
    筒，依法洵無不合。
  (三)至被告於九十五年五月四日為警查獲時，同時查扣電子磅秤
    、分裝杓、脈壓帶、針筒、分裝袋及吸食器等物，被告否認
    為其所有，而同時查獲之另案被告蔡明道於偵查中則陳稱現
    場查獲之上述物品為其所有，此部分扣押物爰不為沒收之宣
    告，附此敘明。
四、駁回上訴之理由：
    被告所犯施用第一、二級毒品，其法定最高刑，分別為有期
    徒刑五年、三年，依連續犯及累犯加重其刑後，其最高刑分
    別為有期徒刑十一年三月、六年九月，而被告有竊盜、多次
    施用麻醉藥品及多次施用毒品紀錄，經先後判處拘役三十日
    及有期徒刑二月、五月與七月，暨令入勒戒處所施以觀察、
    勒戒及強制戒治，仍不知悛悔，再觸法網，量刑本不宜從輕
    ，原法院僅分別判處十月、六月，尚未達到中度之刑，量刑
    已屬偏輕，被告上訴指原判決處罰過重，為無理由，應予駁
    回。
五、適用之法律：
    刑事訴訟法第三百六十八條。
本案經檢察官許睦坪到庭執行職務。
中　　華　　民　　國　　九十六　年　　二 　月　　六　日
　　　　　　　　　刑事第十三庭  審判長法  官 曾德水
　　　　　　　　　　　　　　　　　    法　官 李錦樑
　　　　　　　 　 　　　　　　　　　　法　官 王炳梁
以上正本證明與原本無異。
關於第一級毒品部分，如不服本判決，應於收受送達後十日內向
本院提出上訴書狀，其未敘述上訴之理由者並得於提起上訴後十
日內向本院補提理由書（均須按他造當事人之人數附繕本）。
關於第二級毒品部分，不得上訴。
                                     書記官  洪雪娥
中　　華　　民　　國　　96　　年　　2 　　月　　6 　　日
附錄：本案論罪科刑法第十條全文
毒品危害防制條例第十條
施用第一級毒品者，處六月以上五年以下有期徒刑。
施用第二級毒品者，處三年以下有期徒刑。
